臺北高等行政法院判決
　　　　　　　　　　　　　　　　　　 94年度訴字第01476號
　　　　　　　　　　　　　　　.
原　　　告　甲○○
被　　　告　內政部警政署
代　表　人　乙○○（署長）
訴訟代理人　丙○○
　　　　　　顏勤峰
　　　　　　丁○○
上列當事人間因免職事件，原告不服公務人員保障暨培訓委員會
中華民國94年3月15日公審決字第36號復審決定，提起行政訴訟
。本院判決如下：
　　主  文
原告之訴駁回。
訴訟費用由原告負擔。
　　事  實
一、事實概要：
    原告係臺南市警察局刑事警察隊警務佐，因意圖營利經營賭
    場為檢警查獲，經臺南市警察局以93年11月24日南市警人字
    第0930012196號獎懲建議函，報經被告以其涉賭博罪案件，
    意圖營利經營賭場、聚眾賭博、破壞紀律、情節重大，依警
    察人員管理條例第31條第1項第1款、公務人員考績法第12條
    第3項第5款及第7款規定，以93年12月15日警署人乙字第
    2831號令核布免職，免職未確定前先行停職。原告不服，提
    起復審，亦遭駁回，遂向本院提起本件行政訴訟。
二、兩造聲明：
　　(一)原告聲明：
      1.復審決定及原處分關於免職部分均撤銷。
      2.訴訟費用由被告負擔。
　　(二)被告聲明：
      1.駁回原告之訴。
      2.訴訟費用由原告負擔。
三、兩造爭點：
    被告以原告涉賭博罪案件，意圖營利經營賭場、聚眾賭博、
    破壞紀律、情節重大，依警察人員管理條例第31條第1項第1
    款、公務人員考績法第12條第3項第5款及第7款規定，核布
    免職之處分，是否有據？
四、兩造陳述：
　　(一)原告主張：
      1.被告所為之免職處分，其獎懲事由僅係抽象引用法條規
        定，並未載明原告涉嫌賭博案件之事實，包括時間、地
        點、情節及涉及之金錢，該免職處分所載，顯與行政程
        序法第96條有關事實部分應載具體之特定事實為必要之
        規定有違。
      2.該免職處分僅記載原告涉嫌賭博案件，意圖營利經營賭
        場、聚眾賭博，其所涉之情節，與行政院所屬各行政機
        關公務人員獎懲案件處理辦法（下稱獎懲案件處理辦法
        ）第12條所定內亂、外患及貪污罪，（按原告所引用者
        為該辦法86年3月26日修正前之舊規定，其後該辦法送
        經4次修改，該規定已不復存在）顯不相當，據瞭解多
        件員警涉嫌貪瀆案件者，於判決未確定前，多採停職處
        分，況原告所涉者僅輕微之賭博案件，且被告未舉出具
        體之犯罪事實及情節重大之證明，即對原告為免職處分
        ，有違調查及裁量之義務。
      3.本件縱經法院認定原告有賭博之行為，亦難認其情節重
        大至應剝奪服公職之權利，何況本件尚未經法院判決，
        基於比例原則，被告捨其他之懲處手段，逕對原告予以
        免職處分，自屬違法，為此訴請撤銷云云。
　　(二)被告主張：
      1.原告擔任臺南市警察局警務佐服務期間自93年10月22日
        起以每月租金新臺幣（下同）7,000元代價，委託友人
        蔡福文（原名蔡富原）向屋主蔡榮聰承租台南市○○○
        路○段3號2樓作為經營麻將賭博場所，並僱請嫌疑人龍
        本臺為該賭場現場負責人，獲利約20餘萬元。案經臺灣
        臺南地方法院檢察署檢察官指揮員警及法務部調查局臺
        南市調查站，於93年11月24日凌晨零時許至該址搜索，
        當場查獲原告、龍本臺與賭客共8人，並查扣收支帳冊
        等證物，原告及龍本臺等2人於偵訊時均坦承上開犯行
        不諱；另詢據同案在場嫌疑人陳見喜等6人亦均坦承至
        該賭場參與賭博，全案經該警察局第四分局於93年11月
        24日移送臺南地方法院檢察署偵辦，案經檢察官複訊後
        ，於當（24）日下午將原告飭以10萬元交保。原告身為
        警察人員，理當潔身自愛，其行為已嚴重影響警察機關
        及公務人員聲譽，為嚴肅紀律、整飭官箴，嗣經原告原
        服務機關考績委員會及被告所屬考績委員會均邀請原告
        列席說明後決議，咸認原告已不適任警察人員，乃核予
        免職處分。是以，原告對其受免職處分之事應相當瞭解
        。
      2.公務人員行政責任之有無，係以是否違反公務人員相關
        人事法規作審究，而非以其刑事責任之有無為唯一準據
        。被告為整飭警紀，對違法犯紀之員警，採「刑懲並行
        」原則，依法審究原告行政責任。又違法犯紀之員警所
        涉案情均不同，縱有類似，亦不完全相同，處理情形自
        然有異。本件原告身為執法之警察人員，職司打擊犯罪
        、取締非法，卻知法犯法，違背職務，意圖營利經營賭
        場，經以現行犯查獲，嚴重損及警察取締不法、清廉品
        操之形象，其破壞紀律，情節重大，且事證明確，符合
        公務人員考績法第12條第3項第5款及第7款一次記二大
        過之情事，被告爰依警察人員管理條例第31條第1項第1
        款及第2項規定核予免職，免職未確定前先行停職等語
        。
      3.提出被告93年12月15日警署人乙字第2831號令、原告免
        職令送達證書、被告93年第21次考績委員會會議紀錄、
        臺南市警察局第四分局93年11月24日刑事案件報告書及
        相關人員詢問筆錄各1份及復審決定書等件影本為證。
　　理  由
一、按警察人員有左列各款情形之一者，遴任機關或其授權之機
    關、學校應予以免職：一、公務人員考績法所定一次記二大
    過情事之一者，警察人員管理條例第31條第1項第1款定有明
    文。又非有左列情形之一者，不得為一次記二大過處分：五
    、圖謀不法利益或言行不檢，致嚴重損害政府或公務人員聲
    譽，有確實證據者。…七、挑撥離間或破壞紀律，情節重大
    ，有確實證據者，公務人員考績法第12條第3項第5款、第7
    款亦定有明文。是依上開規定，警察人員如有圖謀不法利益
    ，致嚴重損害警察機關形象及警察人員聲譽者，或破壞紀律
    ，情節重大，有確實證據者，即該當免職處分，合先敘明。
二、本件原告係臺南市警察局刑事警察隊警務佐，因意圖營利經
    營賭場為檢警查獲，經臺南市警察局以93年11月24日南市警
    人字第0930012196號獎懲建議函，報經被告以其涉賭博罪案
    件，意圖營利經營賭場、聚眾賭博、破壞紀律、情節重大，
    依警察人員管理條例第31條第1項第1款、公務人員考績法第
    12 條第3項第5款及第7款規定，以93年12月15日警署人乙字
    第2831號令核布免職，免職未確定前先行停職。原告不服，
    提起復審，亦遭駁回等情，有上開各該函令、原處分及復審
    決定書等件影本附訴願機關卷可稽。
三、原告主張被告所為之免職處分，並未載明原告涉嫌賭博案件
    之事實，顯與行政程序法第96條及獎懲案件處理辦法第12條
    規定不符；且原告所涉者僅輕微之賭博案件，故被告所為之
    免職處分，有違調查及裁量之義務；況本件尚未經法院判決
    ，基於比例原則，被告逕對原告予以免職處分，自屬違法云
    云，惟其主張為被告所否認。被告則稱，原告於偵訊時已坦
    承犯行，而原告原服務機關考績委員會及被告所屬考績委員
    會均邀請原告列席說明後決議，是以原告對其受免職處分之
    事應已相當瞭解；原告破壞紀律，情節重大，且事證明確，
    已符合公務人員考績法第12條第3項第5款及第7款一次記二
    大過之情事等語，資為爭議。
四、經查，臺南地檢署檢察官於93年11月24日凌晨零時20分，指
    揮臺南市調查站及臺南市警察局第四分局員警，在臺南市○
    ○○路○段3號2樓查獲職業賭場，當場查到原告、龍本臺及
    賭客陳見喜等8人，並於屋內起獲房屋租賃契約、籌碼牌、
    賭客號碼簿、收支帳冊、臺南市第七信用合作社支票簿及賭
    資現金等證物，原告並經以現行犯逮捕，此有93年11月24日
    臺南市警察局第四分局刑事案件報告書影本附原處分卷可稽
    。又原告於93年11月24日凌晨4時，在臺南地檢署第19偵查
    庭接受臺南市調查站詢問時，自承係委託友人蔡福文（原名
    蔡富原）向屋主蔡榮聰承租，作為經營麻將賭博場所，並僱
    請龍本臺為賭場現場負責人，迄今獲利約20餘萬元，自93年
    10月22日起由原告經營迄今，故被檢警查獲時在場。復據龍
    本臺同日於臺南地檢署第20偵查庭接受臺南市調查站詢問時
    ，亦坦承該賭場係由原告經營，並以每日1千元代價僱請其
    負責，有上開調查筆錄影本附原處分卷可稽。復依隨案移送
    之賭客陳見喜等6人之訊問（調查）筆錄觀之，渠等均坦承
    於上開住址參與賭博之事實，是以原告意圖不法利益經營職
    業賭場、影響警察機關形象及警譽、破壞紀律且情節重大之
    事實，足堪認定。
五、按公務員應誠實清廉，謹慎勤勉，不得有驕恣貪惰，奢侈放
    蕩，及冶遊賭博，吸食菸毒等，足以損失名譽之行為，公務
    員服務法第5條定有明文。而警察人員係執法人員，打擊犯
    罪、取締非法乃其職責，原告既身為警察人員，理應以取締
    非法為職責，並謹慎行事，惟卻知法犯法，違背職務，意圖
    營利經營職業性賭場，並經臺南地檢署檢察官指揮相關人員
    當場查獲，實有損警察取締不法、清廉品操之形象，已嚴重
    損及人民對警察人員執行職務之信賴及警察機關之形象與警
    譽，其有破壞紀律且屬情節重大之事實，事證已臻明確，故
    已符合公務人員考績法第12條第3項第5款及第7款一次記二
    大過之情事。
六、又本件之免職處分，已分別經臺南市警察局及被告召開考績
    委員會審議，並均邀請原告列席陳述意見等情，有該等會議
    記錄影本附被告卷可稽，足認原告對於受免職處分之事實，
    已經瞭解；準此以觀，被告核布之該免職令，已足以特定具
    體事實，與行政程序法第96條書面行政處分應記載事項之規
    定，尚無不合。原告主張系爭免職令有違反行政程序法第96
    條有關事實部分應記載具體特定事實之規定云云，並不足採
    。
七、再者，警察人員之管理，應依警察人員管理條例規定辦理；
    免職亦為警察人員平時考核懲處項目之一，此於警察人員管
    理條例第2條及第28條第1項各定有明文。是以警察人員管理
    條例規定之事項，較之其他公務人員之獎懲法規，即應優先
    適用。經查，原告經相關機關調查事證後，認定其有公務人
    員考績法第12條第3項第5款及第7款一次記二大過之情事，
    依警察人員管理條例第31條第1項規定，即應予免職，被告
    就此並無裁量之餘地。又公務人員行政責任之有無，係以是
    否違反公務人員相關人事法規為斷，非以刑事責任之有無為
    唯一標準。被告為維護警紀，對於員警涉及經營賭場案件，
    經以現行犯逮捕且事證確鑿、其影響警譽情節重大者，依法
    自得以「刑懲並行」之原則，審究原告之行政責任。原告所
    稱，其所涉情節顯與獎懲案件處理辦法第12條所定內亂、外
    患及貪污罪顯不相當，被告之處分違反比例原則云云，查原
    告所引獎懲案件處理辦法第12條之規定，係86年3月26日修
    正前之規定，其後獎懲案件處理辦法送經4次修正，上開規
    定內容已不存在，依現行法制，警察人員之獎懲應依上述警
    察人員管理條例及公務人員考績法之規定辦理，與獎懲案件
    處理辦法之修正前規定無涉。至於原告指稱，員警涉嫌貪瀆
    案件，僅予停職處分，其所涉僅為賭博案件，反受免職處分
    云云，惟查，違法犯紀，其所涉案情，是否相同或類似，其
    所受懲處，是否妥適，自應依個案判斷，非可以罪名論其輕
    重；原告所稱，亦非可採。
八、從而，被告以原告系爭違法行為，涉賭博罪案件，意圖營利
    經營賭場、聚眾賭博、破壞紀律、情節重大，符合考績法第
    12 條第3項第5款及第7款一次記二大過之規定為由，依警察
    人員管理條例第31條第1項第1款及第2項規定，核予免職之
    處分，於法並無違誤。復審決定遞予維持，亦無不合。原告
    徒執前詞，訴請撤銷，為無理由，應予駁回。
據上論結，本件原告之訴為無理由，依行政訴訟法第98條第3項
前段，判決如主文。
中　　華　　民　　國　　94　　年　  11　　月　 10  　 日
                       第五庭審判長法  官　張瓊文
                                   法  官  帥嘉寶
                                   法  官  蕭忠仁
上為正本係照原本作成。
如不服本判決，應於送達後20日內，向本院提出上訴狀並表明上
訴理由，如於本判決宣示後送達前提起上訴者，應於判決送達後
20日內補提上訴理由書（須按他造人數附繕本）。
中　　華　　民　　國　　94　　年　  11　　月　 11  　 日
    　　  　　　　　　　    　     書記官  蕭純純
